【裁判字號】    99,易,510
【裁判日期】    990309
【裁判案由】    竊盜
【裁判全文】
臺灣臺中地方法院刑事判決               99年度易字第510號
公  訴  人  臺灣臺中地方法院檢察署檢察官
被      告  甲○○
上列被告因竊盜案件，經檢察官提起公訴（98年度偵字第1328號
），被告於準備程序中就被訴事實為有罪之陳述，經聽取當事人
之意見後，由本院裁定進行簡式審判程序審理，判決如下：
    主  文
甲○○攜帶兇器竊盜未遂，累犯，處有期徒刑肆月，如易科罰金
，以新臺幣壹仟元折算壹日。
    事  實
一、甲○○意圖為自己不法之所有，於民國98年10月2 日凌晨2
    時45分前之某時許，前往無人居住之臺中縣太平市○○路82
    號「新城里福德正神祠」內，持其所有之客觀上足以傷害人
    之生命、身體，可供兇器使用之一字型起子1 支（未扣案）
    ，破壞該處設置之「功德箱」大鎖及固定鐵條（所涉毀損部
    份，未據告訴），正欲竊取「功德箱」內之現金時，適為上
    開福德正神祠常務委員賴麗嬋發覺，甲○○乃即刻騎乘機車
    逃離現場，致未竊得任何財物而未得逞。嗣經賴麗嬋報警處
    理後，為警在上址設置之「功德箱」遭破壞之彎曲鐵條上採
    得犯嫌遺留之指紋1 枚，經送驗後確認該枚指紋與甲○○指
    紋卡之右環指指紋相符，因而查悉上情。
二、案經臺中縣警察局太平分局報告臺灣臺中地方法院檢察署檢
    察官偵查起訴。
    理  由
一、按被告以外之人於審判外之言詞或書面陳述，除法律有規定
    者外，不得作為證據。前項規定，於法院以簡式審判程式或
    簡易判決處刑者，不適用之，刑事訴訟法第159 條定有明文
    。查本案被告甲○○因竊盜案件，經檢察官提起公訴，被告
    於準備程序中就被訴事實為有罪之陳述，經法官告知簡式審
    判程序之旨，並聽取公訴人、被告之意見後，裁定進行簡式
    審判程序，且無刑事訴訟法第159 條第1 項規定之適用，合
    先敘明。
二、上開犯罪事實，業據被告甲○○於偵訊及本院審理中坦承不
    諱，核與證人即「新城里福德正神祠」常務委員賴麗嬋於警
    詢中之證述相符，並有內政部警政署刑事警察局鑑驗書及臺
    中縣警察局太平分局刑案現場勘察報告各1 份、刑案現場照
    片12張附卷可稽互核相符，由是足認被告上開所為任意性自
    白，核與事實相符，洵堪採信。是本案事證明確，被告所為
    犯行，洵堪認定，應依法論科。
三、按刑法第321 條第1 項第3 款之攜帶兇器竊盜罪，係以行為
    人攜帶兇器竊盜為其加重條件，此所謂兇器，其種類並無限
    制，凡客觀上足對人之生命、身體、安全構成威脅，具有危
    險性之兇器均屬之，且祇須行竊時攜帶此種具有危險性之兇
    器為已足，並不以攜帶之初有行兇之意圖為必要（最高法院
    79年度臺上字第5253號判例要旨可供參照）。查被告甲○○
    為前揭竊盜犯行持以行竊所用之一字型起子，為金屬材質、
    質地堅硬之物，業據被告自承在卷，佐以被告下手行竊之「
    功德箱」之大鎖鐵條係遭彎曲破壞、剪掉散落在地，顯見被
    告行竊時所使用之上開一字型起子，客觀上實足以對人之生
    命、身體安全產生威脅，自屬兇器。次按刑事法上之未遂犯
    ，係謂已著手於犯罪行為之實行而未遂者而言；所稱著手，
    指犯人對於犯罪構成事實主觀上有此認識，客觀上並有開始
    實行此一構成事實之表徵（行為）者，始稱相當（最高法院
    82年度台上字第2119號判決要旨參照）。查本案被告於上開
    時地著手行竊後，尚未竊得任何財物前，因遭證人賴麗嬋發
    覺，而即刻逃離現場，致未竊得任何財物，其行為自屬障礙
    未遂之範疇，故核被告所為，係犯刑法第321 條第2 項、第
    1 項第3 款之攜帶兇器竊盜未遂罪。公訴意旨認為上揭犯罪
    事實欄一之部分，係犯刑法第321 條第1 項第3 款之罪，尚
    有未洽，惟經蒞庭執行職務之檢察官於本院行準備程序時，
    當庭更正上開起訴法條為同條第2 項之未遂犯在卷，故核被
    告所為，係犯刑法第321 條第2 項、第1 項第3 款之攜帶兇
    器竊盜未遂罪。被告已著手竊盜之行為，惟尚未發生得財之
    結果，其犯罪尚屬未遂，應依刑法第25條第2 項之規定，按
    既遂犯之刑度減輕其刑。又被告前因施用毒品案件，經本院
    豐原簡易庭判處有期徒刑3 月確定後，送監執行，嗣於98年
    5 月19日執行完畢，有臺灣高等法院被告前案紀錄表1 份在
    卷可稽，其於徒刑執行完畢後，5 年內故意再犯本案有期徒
    刑以上之罪，為累犯，爰依刑法第47條第1 項規定，加重其
    刑，並依法先加重後減輕之。爰審酌被告素行不佳，正值壯
    年，身強力壯，竟不思循正途以謀正當利益，而為圖私利，
    竊取他人財物，缺乏對他人財產權須予以尊重之觀念、犯罪
    之手段係攜帶兇器為之、其未且得任何財物既遂，對被害人
    之侵害尚輕，及斟酌被告於犯罪後坦承犯行不諱，犯後態度
    良好等一切情狀，量處如主文所示之刑，並諭知易科罰金之
    折算標準，以示懲儆。至被告所有供犯本案犯罪使用之一字
    型起子1 支，雖為被告所有供犯罪使用之物，但非須義務沒
    收之物，惟該一字型起子並未扣案，業經被告於犯罪後棄置
    他處乙節，業據被告於本院審理中供陳明確，顯見上開一字
    型起子業已滅失，且非違禁物，為免日後執行之困難，爰認
    無併予宣告沒收之必要，附此敘明。
四、另本件被告行為後，刑法第41條第1 、3 、8 項已於98年12
    月15日修正其文字、第7 項刪除「裁判」2 字，同時增訂同
    條文第9 、10項之規定後，經總統於98年12月30日公布，並
    於99年1 月1 日施行。而按行為後法律有變更者，適用行為
    時之法律，但行為後之法律有利於行為人者，適用最有利於
    行為人之法律，刑法第2 條第1 項定有明文，係採從舊從輕
    之原則。而所謂法律有變更，係指足以影響行為之可罰性範
    圍及其法律效果之法律修正而言，易科罰金、易服勞役之折
    算標準及其期限涉及裁量權之行使，屬於科刑規範事項，其
    折算標準於裁判時並應於主文內諭知，與一般純屬執行之程
    序有別，是如新舊法對易科罰金、易服勞役之折算標準及期
    限各有不同時，應依前揭規定，比較適用最有利於行為人之
    法律，有最高法院96年度臺非字第58號、第234 號判決可資
    參照，惟本件並無修正後刑法第41條第9 、10款之情形，至
    上開修正後刑法第41條第1 、3 、8 項則屬文字之修正刪改
    ，均不生新舊法比較之問題，故本件無刑法第2 條法律變更
    規定之適用。又依刑事訴訟法第479 條第2 項規定，可知該
    易服社會勞動乃係屬執行檢察官之權限，是本件自無須再於
    主文中另諭知易服社會勞動之折算標準，附此敘明。
據上論斷，應依刑事訴訟法第273 條之1 第1 項、第299 條第1
項前段，刑法第321 條第2 項、第1 項第3 款、第47條第1 項、
第25條第2 項、第41條第1 項前段，刑法施行法第1 條之1 第1
項、第2 項前段，判決如主文。
本案經檢察官張容姍到庭執行職務。
中    華    民    國    99    年      3    月    9    日
                 刑事第十八庭  法  官  胡芷瑜
以上正本證明與原本無異。
如不服本判決，應於收受送達後10日內向本院提出上訴書狀（應
敘述具體理由並附繕本）。
上訴書如未敘述理由，應於上訴期間屆滿後20日內補提理由書於
本院。
                               書記官  沈慧玲
中    華    民    國    99    年      3    月    9    日
附錄本案論罪科刑法條全文：
中華民國刑法第321條（加重竊盜罪）
犯竊盜罪而有左列情形之一者，處6 月以上、5 年以下有期徒刑：
一、於夜間侵入住宅或有人居住之建築物、船艦或隱匿其內而犯
    之者。
二、毀越門扇、牆垣或其他安全設備而犯之者。
三、攜帶兇器而犯之者。
四、結夥三人以上而犯之者。
五、乘火災、水災或其他災害之際而犯之者。
六、在車站或埠頭而犯之者。
前項之未遂犯罰之。

司法院資訊處製作；財團法人民間司法改革基金會備份。
